臺灣高雄地方法院刑事判決　　　　　　　　　　　　九十三年度訴字第一三二二號
　　公　訴　人　臺灣高雄地方法院檢察署檢察官
　　被　　　告　甲○○
右列被告因違反毒品危害防制條例案件，經檢察官提起公訴（九十三年度毒偵字第一
六一三、一八七九號）及移
準備程序就被訴事實為有罪之陳述，經受命法官告知簡式審判程序意旨，並聽取公訴
人及被告之意見後，經合議庭裁定由受命法官獨任改依簡式審判程序審理，判決如左
：
    主  文
甲○○連續施用第一級毒品，累犯，處有期徒刑壹年，扣案之注射針筒壹支沒收之；
又連續施用第二級毒品，累犯，處有期徒刑捌月，扣案之吸食器玻璃球壹個沒收銷燬
之。應執行有期徒刑壹年柒月，扣案之注射針筒壹支沒收之，扣案之吸食器玻璃球壹
個沒收銷燬之。
    事  實
一、甲○○前因違反肅清煙毒條例及麻醉藥品管理條例案件，經本院於民國八十二
    年八月十七日以八十二年度訴字第二二九三號分別判處有期徒刑三年二月、四月
    ，應執行有期徒刑三年二月，於八十二年九月十三日確定；又因違反肅清煙毒
    條例及麻醉藥品管理條例案件，經本院於八十三年七月二十一日以八十三年度訴
    字第一五八七號分別判處有期徒刑三年二月、四月，褫奪公權三年，應執行有期
    徒刑三年四月，褫奪公權三年，於八十三年八月二十六日確定。前開入監執行
    ，再接續執行後，於八十五年七月三十一日縮短刑期假釋出監，所餘刑期付保
    護管束，於八十九年八月十五日保護管束期滿，以已執行論。
二、甲○○於八十九年間因施用毒品案件，經本院以八十九年度毒聲六四○七號裁定
    送觀察、勒戒後，認有繼續施用毒品之傾向，再經本院以八十九年度毒聲字第七
    ○一七號裁定令入強制戒治處所施以強制戒治，於入所戒治期間經評定為合格，
    本院復以九十年度毒聲字第五一六裁定停止戒治，所餘戒治期間，付保護管束，
    於九十年九月七日保護管束期滿，視為強制戒治期滿，且經臺灣高雄地方法院檢
    察署檢察官於九十一年十一月十四日以九十一年度戒毒偵字第一○五○號為不起
    訴處分確定。
三、詎甲○○猶不知悔改，於上開強制戒治執行完畢釋放後之五年內，竟基於施用第
    一級毒品海洛因之概括犯意，自九十二年十二月底某日起至九十三年五月二十九
    日止，在其位於高雄縣旗山鎮○○里○○街三一巷三三之一號住處內，連續以將
    海洛因摻水置於針筒內注射之方式，施用第一級毒品海洛因多次，約三天施用一
    次。另基於施用第二級毒品甲基安非他命之概括犯意，於九十三年三月二十七日
    起至九十三年五月二十九日止，在其前開住處內，連續以將安非他命置於吸食器
    玻璃球內點燃吸食煙氣之方式，施用第二級毒品安非他命多次，約一個月施用一
    次。嗣於九十三年一月二十六日十七時五十二分許因高雄縣政府警察局旗山分局
    通知至旗山分局採集尿液檢驗，呈海洛因陽性反應；再於九十三年三月二十九日
    十時在高雄旗山鎮○○街六十號前為警查獲，扣得吸食器玻璃球一個及注射針筒
    一支，並採集尿液檢驗，呈海洛因及安非他命陽性反應；又於九十三年五月三十
    一日十七時在高雄縣旗山鎮○○街三十一巷三十三之一號為警查獲，而採集尿液
    檢驗，呈海洛因及安非他命陽性反應，始知上情。
四、案經高雄縣警察局旗山分局移送臺灣高雄地方法院檢察署檢察官偵查起訴及移送
    併案。
    理  由
壹、程序方面：
    按本件被告甲○○所犯係死刑、無期徒刑、最輕本刑為三年以上有期徒刑以外之
    罪，其於準備程序就前揭被訴事實為有罪之陳述，經受命法官告知簡式審判程序
    之旨，並聽取其與公訴人之意見後，本院認無不得或不宜改依簡式審判程序進行
    之處，爰依刑事訴訟法第二百七十三條之一第一項、第二百八十四條之一，裁定
    本件由受命法官獨任進行簡式審判程序，合先敘明。
貳、實體方面：
一、右揭事實，業據被告於本院調查、審理時坦承不諱。且查：
  (一)被告於八十九年間因施用毒品案件，經本院以八十九年度毒聲六四○七號裁定送
    觀察、勒戒後，認有繼續施用毒品之傾向，再經本院以八十九年度毒聲字第七○
    一七號裁定令入強制戒治處所施以強制戒治，於入所戒治期間經評定為合格，本
    院復以九十年度毒聲字第五一六裁定停止戒治，所餘戒治期間，付保護管束，於
    九十年九月二十四日保護管束期滿，視為強制戒治期滿，且經臺灣高雄地方法院
    檢察署檢察官於九十一年十一月十四日以九十一年度戒毒偵字第一○五○號為不
    起訴處分確定之事實，有本院被告院內索引卡紀錄表、臺灣高等法院被告全國前
    案紀錄表及臺灣高雄地方法院檢察署刑案資料查註紀錄表各乙份在卷可按。是被
    告於涉本案之前，業曾初犯施用毒品罪，並於強制戒治執行完畢後釋放，且經檢
    察官為不起訴處分確定。
  (二)次查，經將九十三年一月二十六日十七時五十二分許自被告採集之尿液送驗結果
    ，係呈嗎啡陽性反應，此有高雄縣政府警察局旗山分局列管毒品人口尿液檢體採
    集送驗紀錄表、臺灣檢驗科技股份有限公司九十三年二月二十七日濫用藥物尿液
    檢驗報告各一份（見高縣旗警刑移字二三四號警卷）在卷可稽；再將九十三年三
    月二十九日十時許（不含公權力拘束自由時間）自被告採集之尿液送驗結果，係
    呈嗎啡及甲基安非他命陽性反應，此有高雄縣政府警察局旗山分局毒品危害防制
    條例嫌疑人尿液對照表、高雄縣政府衛生局九十三年四月五日煙毒尿液檢驗成績
    書、高雄醫學大學附設中和紀念醫院九三○六八二號濫用藥物尿液檢驗報告各一
    份（見九十三年度毒偵字第一六一三號卷第十五至十六頁、本院卷）附卷可參；
    又將九十三年五月三十一日十七時許（不含公權力拘束自由時間）自被告採集之
    尿液送驗結果，係呈嗎啡及甲基安非他命陽性反應，此有高雄縣政府警察局旗山
    分局毒品危害防制條例嫌疑人尿液對照表、高雄縣政府衛生局九十三年六月十一
    日煙毒尿液檢驗成績書各一份（見高縣旗警刑移字一一七號警卷）在卷可憑。又
    查：
  1.次按尿液檢驗結果之正確性受到諸多因素之影響，如檢體簽收、處理、分析、文
    件處理及各檢體驗單位所訂定之ＣＵＴＯＦＦＶＡ－ＬＵＥ（或閾值）不同等，
    均會影響到最後結果之判讀，目前尿液中煙毒之檢驗方法分述如下：一般實驗室
    接到尿液煙毒檢驗申請時，第一步驟為利用免疫分析法做初步篩檢，如篩檢濃度
    小於ＣＵＴＯＦＦＶＡ－ＬＵＥ即判讀為陰性反應；如篩檢濃度大於ＣＵＴＯＦ
    ＦＶＡ－ＬＵＥ，則必須進一步做確認試驗，確認試驗方法之原理須異於篩檢方
    法之原理，確認試驗方法目前國內常用的方法計有免疫學分析法、ＴＯＸＩ－Ｌ
    ＡＢ（毒物層析法）、ＧＣ（氣體色層分析法）、ＧＣ／ＭＳ（氣相層析質譜儀
    分析法），依各實驗單位設備不同，選用方法而有不同，其精密度依次為ＧＣ／
    ＭＳ優於ＧＣ優於ＴＯＸＩ－ＬＡＢ，此有高雄醫學大學附設中和紀念醫院八十
    三年六月十四日函覆台灣高雄地方法院八十三年五月九日高仁刑公股字第九六八
    ０號函可考。
  2.又所謂「氣相層析質譜儀分析法」包括「氣相層析儀」及「質譜儀」二部分，在
    「氣相層析儀」部分，其方法為將物質氣化後，再經分析管分離，由於各種物質
    之沸點及對管柱之吸附力不同，在經過檢測器（ｄｅｔｅｃｔｏｒ）測定後，表
    現出不同的滯留時間（ｒｅｔｅｎｓｉｏｎｔｉｍｅ），利用滯留時間來判定是
    何種物質；而「質譜儀」部分為檢測器，能將物質撞擊成碎片，記錄其質譜圖，
    因每個化合物之鍵結能力不同，故不同之物質會有其特定之質譜圖，因此在物質
    之判斷上有若指紋鑑定，因此，理論上如果扣除人為因素（例如檢體之間的污染
    ）不與列計者，氣象層析質譜儀之精確度接近百分之百，復有行政院退輔會榮民
    總醫院八十三年三月三日函覆澎湖地方法院（八三）北總內字第一八五號函堪以
    佐證。且台北榮民總醫院亦認為「若以氣相層析質譜儀（ＧＣ／ＭＳ）作藥物及
    其代謝產物之定性及定量分析，幾乎不會有偽陽性反應產生」，此經該院八十三
    年四月七日以八三北總內字第三○五九號函示明確。
  3.施用第一級毒品海洛因部分：
  (1)按海洛因施用入人體後水解還原成嗎啡，再循嗎啡之代謝方式排出體外，業據行
    政院衛生署藥物食品檢驗局七十三藥檢壹字第○三○二二一號函說明綦詳，且依
    醫學臨床實驗及根據英國藥學會出版ＩｓｏｌａｔｉｏｎａｎｄＩｎｄｅｎｔｉ
    ｆｉｃａｔｉｏｎｏｆＤｒｕｇｓ乙書第二九三頁載明：海洛因經注射入人體後
    ，在體內迅速水解成６ＭｏｎｏａｃｅｔｙＩｍｏｒｐｈｉｎｅ，再緩緩繼續水
    解成嗎啡，然後再循嗎啡之代謝方式排出，同書第四三一至四三二頁並載有：嗎
    啡經注射入人體後，約百分之五十以上於八小時內自尿中排出，至二十四小時排
    出約百分之九十，但四十八小時後仍有微量可檢出等語。
  (2)揆諸前揭說明，本件被告於九十三年一月二十六日、九十三年三月二十九日及九
    十三年五月三十一日三次為警查獲後採集之尿液，前二者經以免疫學分析法及氣
    相層析質譜儀分析法交互檢驗，檢出被告尿液含有嗎啡陽性反應，後者則經以免
    疫學分析法及毒物層析法交互檢驗，檢出被告尿液含有嗎啡陽性反應，足認被告
    確實曾於九十三年一月二十六日、九十三年三月二十九日及九十三年五月三十一
    日回溯四十八小時內某時許各有施用第一級毒品海洛因之事實。
  (3)基上，核諸被告自承於九十三年一月二十六日、九十三年三月二十九日及九十三
    年五月三十一日前二日各均有施用第一級毒品海洛因等語，足見被告自白核與事
    實相符，而堪予採信。此外，又有被告於九十三年三月二十九日為警查獲時扣案
    之注射針筒一支可資佐證，且經被告自承為其所有，供其自己施用海洛因之用，
    益見被告確有施用第一級毒品海洛因無誤。是以，被告有在前揭犯罪時間連續施
    用第一級毒品海洛因之行為，堪予認定。
  4.施用第二級毒品安非他命部分：
  (1)甲基安非他命經口服投與後，約百分之七十於二十四小時內可自尿液中排出，而
    尿液內含甲基安非他命成分之檢出，與投與安非他命的量、個人體質、檢驗儀器
    之精密度有關，通常採尿化驗是否呈陽性反應，應以投與後二十四小時內所採者
    為宜，此有行政院衛生署藥物食品檢驗局（八○）藥檢壹字第四五二九號函可查
    。但甲基安非他命經口服投與後，仍有約百分之九十於九十六小時內自尿中排出
    ，惟由於目前國內尿液中甲基安非他命之檢驗僅為鑑定是否呈陽性反應，尚未定
    其含量，且甲基安非他命之成分檢出與其投與方式、投與量、個人體質、採尿時
    間與檢測儀器之精密度等多因素有關，因此僅憑尿液中呈安非他命陽性反應，並
    無法確實推算吸時時間距採集時間之長短，然最長可能不會超過四日，此亦經行
    政院衛生署藥物食品檢驗局八十一年二月八日（八一）藥檢壹字第○○一一五六
    號函示明確。
  (2)揆諸前揭說明，本件被告於九十三年三月二十九日及九十三年五月三十一日為警
    查獲後採集之尿液，前者經以免疫學分析法及氣相層析質譜儀分析法交互檢驗，
    檢出被告尿液含有甲基安非他命陽性反應，後者則經以免疫學分析法及毒物層析
    法交互檢驗，檢出被告尿液含有甲基安非他命陽性反應，足認被告確實曾於九十
    三年三月二十九日及九十三年五月三十一日回溯四十八小時內某時許各有施用第
    二級毒品甲基安非他命之事實。
  (3)基上，核諸被告自承於九十三年三月二十九日及九十三年五月三十一日前二日均
    有施用第二級毒品安非他命等語，足見被告自白核與事實相符，而堪予採信。再
    者，復有被告於九十三年三月二十九日為警查獲時扣案之吸食器玻璃球一個可資
    佐證，且經被告自承為其所有，供其自己施用安非他命之用；又經送驗結果，含
    有第二級毒品甲基安非他命陽性反應，則其中殘留有第二級毒品甲基安非他命無
    訛，此有高雄醫學大學中和紀念醫院0000000號檢驗報告一份（見本院卷
    ）在卷可稽，益見被告確有施用第二級毒品安非他命無誤。是以，被告有在前揭
    犯罪時間連續施用第二級毒品安非他命之行為，亦堪認定。
  (三)綜上所述，被告前曾初犯施用毒品，於強制戒治執行完畢釋放後及經檢察官不起
    訴處分後之五年內，再犯本件施用第一級毒品海洛因及第二級毒品安非他命犯行
    。本件事證應屬明確，其犯行應堪認定。
二、按海洛因及安非他命分屬毒品危害防制條例第二條第二項第一款所規定之第一級
    毒品及同條項第二款所規定之第二級毒品。核被告所為，係犯毒品危害防制條例
    第十條第一項施用第一級毒品罪及同條第二項施用第二級毒品罪。被告持有毒品
    ，復進而施用，其持有毒品之低度行為，為施用毒品之高度行為所吸收，不另論
    罪。被告多次施用第一級毒品及第二級毒品之犯行，時間緊接，所犯構成要件相
    同，顯係各基於概括犯意為之，各為連續犯，依刑法第五十六條規定，各以一罪
    論，並各加重其刑。公訴意旨固僅敘及被告自九十三年一月二十六日或回溯二十
    四小時內某時起至九十三年三月二十九日或回溯二十四小時內某時止施用第一級
    毒品海洛因及第二級毒品安非他命之事實，而未敘及自九十二年十二月底某日起
    至九十三年一月二十六日或回溯二十四小時內某時、九十三年三月二十九日或回
    溯二十四小時內某時起至九十三年五月二十九日止，施用第一級毒品海洛因，及
    自九十三年三月二十九日或回溯二十四小時內某時起至九十三年五月二十九日止
    ，施用第二級毒品海洛因等事實，然因此部分與公訴意旨之部分有連續犯之裁判
    上一罪關係，為起訴效力所及，本院應併予審究。又被告所犯上開施用第一級毒
    品罪及施用第二級毒品罪間，犯意各別，罪名不同，應分論併罰之。查被告前因
    違反肅清煙毒條例及麻醉藥品管理條例案件，經本院於八十二年八月十七日以
    八十二年度訴字第二二九三號分別判處有期徒刑三年二月、四月，應執行有期徒
    刑三年二月，於八十二年九月十三日確定；又因違反肅清煙毒條例及麻醉藥品
    管理條例案件，經本院於八十三年七月二十一日以八十三年度訴字第一五八七號
    分別判處有期徒刑三年二月、四月，褫奪公權三年，應執行有期徒刑三年四月，
    褫奪公權三年，於八十三年八月二十六日確定。前開入監執行，再接續執行
    後，於八十五年七月三十一日縮短刑期假釋出監，所餘刑期付保護管束於八十九
    年八月十五日保護管束期滿，以已執行論，有本院被告院內索引卡紀錄表、臺灣
    高等法院被告全國前案紀錄表及臺灣高雄地方法院檢察署刑案資料查註紀錄表各
    乙份在卷可按。是被告受有期徒刑執行完畢，於五年以內再犯本件最重本刑為有
    期徒刑以上之罪，為累犯，應依刑法第四十七條之規定，加重其刑。故就其施用
    第一級毒品及第二級毒品部分，應分別依法遞加之。
三、本院審酌被告施用毒品，足以戕害其身心，滋生其他犯罪，惡化治安，嚴重損及
    公益，且被告前曾犯施用毒品案件，且甫於強制戒治執行期間經評定為合格，經
    本院裁定停止強制戒治付保護管束，甫於九十年九月七日保護管束期滿，有本院
    被告院內索引卡紀錄表、臺灣高等法院被告全國前案紀錄表及臺灣高雄地方法院
    檢察署刑案資料查註紀錄表各乙份在卷可按，竟再為本件施用毒品犯行，顯見其
    不思悔改，自制力亦顯不佳；惟施用毒品行為於本質上係屬自我戕害行為，反社
    會性之程度應屬較低，且犯罪後坦承犯行等一切情狀，酌情量處如主文所示之刑
    ，以資懲儆。又扣案之注射針筒一支，係被告所有供施用海洛因之用，業據被告
    供承在卷，亦於前述，依刑法第三十八條第一項第二款，應予宣告沒收之。另扣
    案之吸食器玻璃球一個，其上既殘留有第二級毒品安非他命，已於前述，衡情二
    者間已難剝離，自應整體視之為第二級毒品安非他命，依毒品危害防制條例第十
    八條第一項前段，予以宣告沒收銷燬之。
四、按犯罪事實應依證據認定之，無證據不得推定其犯罪事實。又不能證明被告犯罪
    者，應諭知無罪之判決，刑事訴訟法第一百五十四條第二項、第三百零一條第一
    項分別定有明文。所謂證據，係指足以認定被告確有犯罪行為之積極證據而言，
    該項證據自須適合於被告犯罪事實之認定，始得採為斷罪資料。苟積極證據不足
    為不利於被告事實之認定時，即應為有利於被告之認定，更不必有何有利之證據
    （參見最高法院二十九年上字第三一０五號、三十年上字第八一六號判例），又
    事實之認定，應憑證據，如未能發現相當證據，或證據不足以證明，自不能以推
    測或擬制之方法，以為裁判基礎（參照最高法院四十年臺上字第八六號判例），
    且為刑事訴訟法上證明之資料，無論其為直接證據或間接證據，均須達於通常一
    般之人均不致於有所懷疑，而得確信其為真實之程度，始得據為有罪之認定，若
    其關於被告是否犯罪之證明未能達此程度，而有合理性懷疑之存在，致使無從形
    成有罪之確信，根據「罪證有疑，利於被告」之證據法則，即不得遽為不利於被
    告之認定（最高法院七十六年臺上字第四九八六號判例意旨參照）。經查，被告
    於本院自承，其係自九十三年三月二十七日起始開始施用第二級安非他命多次。
    觀諸九十三年一月二十六日十七時五十二分許自被告採集之尿液送驗結果，經以
    免疫學分析法及氣相層析質譜儀分析法交互檢驗，僅呈嗎啡陽性反應，而甲基安
    非他命則呈陰性反應，此有高雄縣政府警察局旗山分局列管毒品人口尿液檢體採
    集送驗紀錄表、臺灣檢驗科技股份有限公司九十三年二月二十七日濫用藥物尿液
    檢驗報告各一份（見高縣旗警刑移字二三四號警卷）在卷可稽；而九十三年三月
    二十九日十時許（不含公權力拘束自由時間）自被告採集之尿液送驗結果，經以
    免疫學分析法及氣相層析質譜儀分析法交互檢驗，呈甲基安非他命陽性反應，此
    有高雄縣政府警察局旗山分局毒品危害防制條例嫌疑人尿液對照表、高雄縣政府
    衛生局九十三年四月五日煙毒尿液檢驗成績書、高雄醫學大學附設中和紀念醫院
    九三○六八二號濫用藥物尿液檢驗報告各一份（見九十三年度毒偵字第一六一三
    號卷第十五至十六頁、本院卷）附卷可參。參諸前開關於施用毒品尿液檢驗之說
    明，經免疫學分析法及氣相層析質譜儀分析法交互檢驗具有極高準確性，而堪予
    憑信，是依據前開檢驗報告，本件尚乏具體事證堪認被告確有於九十三年一月二
    十六日或回溯二十四小時內某時起至九十三年三月二十七日前有何施用第二級毒
    品安非他命之犯行，是公訴人所訴被告於此期間施用第二級毒品安非他命之部分
    ，即屬無據。綜此，本件被告所辯其於九十三年三月二十七日前未施用第二級毒
    品安非他命之詞，既有合理之懷疑存在，無法達到確信其為真實之程度，揆諸前
    揭說明，即不得遽為不利於被告之認定。此外，復查無其他積極證據足證被告確
    有公訴人所述於前開時點（即九十三年一月二十六日或回溯二十四小時起至九十
    三年三月二十七日前）涉有施用第二級毒品安非他命犯行之事實，惟因此部分與
    被告右揭施用第二級毒品安非他命有罪部分有連續犯之裁判上一罪關係，爰不另
    為無罪之諭知，併此指明。
據上論斷，應依刑事訴訟法第二百七十三條之一第一項、第二百八十四條之一、第二
百九十九條第一項前段，毒品危害防制條例第十條第一項、第二項、第十八條第一項
前段，刑法第十一條、第五十六條、第三十八條第一項第二款、第四十七條、第五十
一條第五款，判決如主文。
本案經檢察官乙○○到庭執行職務。
中     華     民     國     九十三     年      七     月     二十三     日
                      臺灣高雄地方法院刑事第七庭
                                        法  官  洪乙心
右正本證明與原本無異。
如不服本判決，應於判決送達後十日內，向本院提出上訴狀。
                                        書記官  沈  蘊
中    華    民    國      九十三      年      七     月     二十五      日
